【裁判字號】    96,再易,8
【裁判日期】    970423
【裁判案由】    聲請再審
【裁判全文】
臺灣高雄地方法院民事判決               96年度再易字第8號
再審原告    甲○○
            丙○○
                        之1
再審被告    典藏家管理委員會
法定代理人  乙○○
上列當事人間請求給付管理費事件，再審原告對於民國95年8 月
21日本院95年度雄簡字第5352號第一審確定判決、民國96年5 月
10日本院96年度簡上字第50號第二審確定判決提起再審之訴，本
院判決如下：
  主  文
再審之訴駁回。
再審訴訟費用新台幣壹仟元由再審原告負擔。
    理    由
壹、再審原告略以：伊所有門牌號碼高雄市三民區○○○路439
    號1 、2 樓房屋（下稱系爭房屋）及編號1 、2 、4 、8 、
    12、20、21、23、27號機械停車位（下稱系爭停車位），歷
    年來均以1/2 管理費之方式計算繳納管理費。再審被告於民
    國90年5 月15日及94年5 月21日所為管理費收費方式之決議
    （下稱系爭決議），並未合法通知伊，系爭決議自不得拘束
    伊。詎本院竟基於系爭決議，先以95年度雄簡字第5352號判
    決命伊應給付93年11月至95年2 月之房屋管理費及90年10
    月至95年2 月之停車位管理費（下稱系爭管理費），合計新
    台幣（下同）315,000 元之本息（下稱原第一審確定判決）
    ，嗣又經本院以96年度簡上字第50號判決駁回伊之上訴而確
    定（下稱原第二審確定判決）。伊於原確定判決後發現在系
    爭決議作成前再審被告以1/2 收費之轉帳傳票（下稱系爭轉
    帳傳票），若經法院斟酌，自得受較有利於伊之裁判。又再
    審被告既未合法通知伊有關召開區分所有權人會議之事宜，
    則該次區分所有權人會議所作成之系爭決議即屬無效，縱伊
    未提起確認或撤銷之訴訟，仍不受其拘束，原確定判決認伊
    應依決議內容為給付，亦有適用法規錯誤之情事。爰依民事
    訴訟法第496 條第1 項第1 款及第13款之規定，對原第一審
    確定判決及第二審確定判決分別提起再審，並聲明：（一）
    原第一、二審確定判決均廢棄。（二）上廢棄部分，再審被
    告在第一審之訴及假執行之聲請均駁回。
貳、再審原告對原第一審確定判決聲請再審部分：
一、按第二審法院就該事件已為本案判決者，對於第一審法院之
    判決不得提起再審之訴；再審之訴不合法者，法院應以裁定
    駁回之，民事訴訟法第496 條第3 項、第502 條第1 項分別
    定有明文。
二、查本件原第一審確定判決經再審原告上訴後，已經本院第二
    審確定判決為本案判決，業經本院調閱上開案卷核閱無訛，
    揆諸前揭說明，再審原告對已經第二審為本案判決之原第一
    審確定判決提起再審，其此部分之再審之訴即不合法，應予
    駁回。
參、再審原告對原第二審確定判決聲請再審部分：
一、有關再審原告主張原第二審確定判決有民事訴訟法第496 條
    第1 項第13 款事由部分：
（一）按當事人發現未經斟酌之證物或得使用該證物者。但以如
      經斟酌可受較有利益之裁判者為限，得以再審之訴對於確
      定終局判決聲明不服；對於簡易訴訟程序之第二審確定終
      局裁判，如就足影響於裁判之重要證物，漏未斟酌者，亦
      得提起再審之訴或聲請再審，民事訴訟法第496 條第1 項
      第13款、第436 條之7 定有明文。而民事訴訟法第496 條
      第1 項第13款所謂當事人發現未經斟酌之證物或得使用該
      證物，係指在前訴訟程序不知有該證物，現始知之，或雖
      知有此而不能使用，現始得使用者而言，最高法院著有32
      年上字第1247號判例可資參照。又民事訴訟法第436 條之
      7 所謂「如就足影響於判決之重要證物，漏未斟酌者」，
      則指當事人在前審程序已經存在並已為證據聲明之證據，
      前審非以認為不重要而未依證據聲明為調查，或已為調查
      而未就調查之結果予以判斷，且須足以影響裁判結果而言
      。
（二）再審原告所指原第二審確定判決漏未斟酌之證據，係為再
      審原告所提出之系爭轉帳傳票，其上並有註記再審原告所
      繳納之系爭房屋及系爭停車位之管理費為90年10月起至93
      年8 月止，再審原告乃據此主張再審被告本即同意再審原
      告僅需繳納半數之管理費等語。惟觀諸再審原告所提出之
      系爭轉帳傳票，其上所載日期為93年9 月30日，且系爭轉
      帳傳票又係由再審被告出具予再審原告所保管，足認上開
      文件為前訴訟程序事實審言詞辯論終結前即已存在，且為
      當事人即再審原告所明知之證物，揆諸前揭說明，即無所
      謂發現系爭轉帳傳票可言，亦無不能使用系爭轉帳傳票之
      情形。再者，再審被告固不否認系爭轉帳傳票有打折收受
      管理費之事實，惟辯稱：是因為再審原告一直不繳費，再
      審被告不得以才同意打折收費，並不是同意再審原告可以
      一直打折收費。衡諸再審被告上開抗辯合乎常情，且再審
      原告又未能提出相關事證證明再審被告確有同意永久打折
      收受管理費之其他證據，則僅憑系爭轉帳傳票，尚不足以
      認兩造有合意再審原告可永久打折收受管理費。況對於再
      審原告之收費標準，則又另經系爭決議加以議決，縱令確
      有如再審原告所稱之打折收受情事，亦應以新作成之系爭
      決議為準，無從援用舊例繼續打折收費。是系爭轉帳傳票
      縱經再審法院斟酌，亦難逕認有利於再審原告之主張。
（三）從而，再審原告主張發現系爭轉帳傳票而認原第二審確定
      判決有民事訴訟法第496 條第1 項第13款所規定之情形而
      提起本件再審，自有不符，且與民事訴訟法第436 條之7
      規定之再審事由亦屬有間，尚難認原確定判決有何就足影
      響於判決之重要證物漏未斟酌之情事。
二、有關再審原告主張原第二審確定判決有民事訴訟法第496 條
    第1 項第1 款事由部分：
（一）按確定終局判決適用法規顯有錯誤者，得提起再審之訴，
      民事訴訟法第496 條第1 項第1 款定有明文。而所謂適用
      法規顯有錯誤者，係指確定判決所適用之法規顯然不合於
      法律規定，或與司法院現尚有效之大法官會議之解釋，或
      法院尚有效之判例顯然違反者而言。
（二）再審原告雖主張再審被告因未合法通知開會事宜，因認系
      爭決議當然無效，縱伊未提起確認或撤銷之訴訟，仍不受
      拘束，因認原第二審確定判決認伊應依決議內容為給付，
      亦有適用法規顯有錯誤之情事。惟查，原第二審確定判決
      以系爭決議召集程序違法時，應類推適用民法第56條第1
      項撤銷總會決議之程序，認系爭決議並非當然無效一事，
      與現行有效之大法官會議解釋及法令與最高法院之判例、
      決議均無抵觸，再審原告泛稱原第二審確定判決就此有適
      用法規顯有錯誤一事，要無可採。
三、按再審之訴顯無再審理由者，得不經言詞辯論，以判決駁回
    之，民事訴訟法第502 條第2 項定有明文。查本件再審原告
    對原第二審確定判決所主張之再審理由均不存在，業如上述
    ，是就再審原告對原第二審確定判決提起再審之事，爰不經
    言詞辯論，逕以駁回。
肆、綜上所述，本件原第一審確定判決已經第二審為本案判決，
    依法不得對之提起再審之訴，再審原告對之提起再審之訴，
    與法不合，應予駁回。又本件原第二審確定判決並無適用法
    規顯有錯誤之情，亦無當事人發現未經斟酌之證物或得使用
    該證物，或足以影響判決之重要證物漏未斟酌之情事，是再
    審原告以原第二審確定判決有民事訴訟法第496 條第1 項第
    第1 款、第13款及同法第439 條之7 之再審事由，提起本件
    再審之訴求為廢棄改判，顯無理由，爰不經言詞辯論，逕予
    駁回。
據上論結，本件再審原告之訴為無理由，依民事訴訟法第502 條
、第78條，判決如主文。
中    華    民    國    97    年    4     月    23    日
            民事第五庭    審判長  法  官  林玉心
                                  法  官  柯盛益
                                  法  官  林勇如
正本係照原本作成。
不得上訴。
中    華    民    國    97    年    4     月    23    日
                                  書記官  吳韻芳


司法院資訊處製作；財團法人民間司法改革基金會備份。
